【裁判字號】    98,上訴,46
【裁判日期】    980716
【裁判案由】    誣告
【裁判全文】
臺灣高等法院臺南分院刑事判決          98年度上訴字第46號
上  訴  人
即  被  告  丙○○
選任辯護人  鄭淑子律師
上列上訴人因誣告案件，不服臺灣臺南地方法院97年度訴字第7
號中華民國97年11月20日第一審判決（起訴案號：臺灣臺南地方
法院檢察署96年度營偵字第1140號），提起上訴，本院判決如下
：
    主  文
原判決撤銷。
丙○○無罪。
    理  由
一、公訴意旨略以：丙○○與乙○○係兄弟關係。緣丙○○與乙○○於民國（下同）95年6月18日下午3時30分許，在台南市
    ○○路○段171巷19號丙○○住處外，因細故發生爭執，乙○○乃基於傷害他人身體之犯意，獨自出手毆打丙○○成傷（
    乙○○所涉傷害部分，經臺灣臺南地方法院檢察署檢察官以
    95年度偵字第12309號提起公訴，經臺灣臺南地方法院以96
    年度簡上字第361號判決確定）。丙○○明知甲○○當時僅
    係於雙方爭執發生處對面馬路上觀看，且並無限制其行動自
    由，竟意圖使甲○○受刑事處分，而於同日下午6時50分許
    ，向台南市警察局第二分局中正派出所員警提告稱：「乙○○『夥同』甲○○將我推倒在地毆打成傷」、「乙○○把我
    架進住宅中，將門反鎖，甲○○在外把風…，將我禁錮時間
    長達半小時之久」等語，因認被告丙○○涉有刑法第169條
    第1項之誣告罪嫌。
二、證據能力方面：
  (一)按被告以外之人於審判外之言詞或書面陳述，除法律有規定
    者外，不得作為證據，刑事訴訟法第159條第1項定有明文。
    查證人即告訴人甲○○與證人乙○○於前案（臺灣臺南地方
    法院檢察署95年度核交字第1128號）之警詢，均係被告以外
    之人於審判外之陳述，被告丙○○既不同意作為證據（本院
    卷第40頁），且無同法第159條之1至之5例外規定之適用，
    依上開規定，自均無證據能力。
  (二)又我國刑事訴訟法基於證據裁判主義及證據能力之規定，得
    以作為認定犯罪事實之依據，以有證據能力之證據為限，惟
    於審判期日證人所為陳述與審判外之陳述相異時，可提出該
    證人先前所為自我矛盾之陳述，用來減低其在審判時證言之
    證明力，此種作為彈劾證據使用之傳聞證據，因非用於認定
    犯罪事實之基礎，不受傳聞法則之拘束。因此，被告以外之
    人於審判外之言詞或書面陳述，雖不得以之直接作為認定犯
    罪事實與否之證據，但非不得以之作為彈劾證據，用來爭執
    或減損被告、證人或鑑定人陳述之證明力（最高法院97年台
    上字第483號、97年台上字第67號及96年台上字第7369號判
    決參照）。是本件証人乙○○、甲○○於前案警詢中之陳稱
    ，雖屬被告以外之人在審判外之陳述，原則上固不得以之直
    接作為認定犯罪事實與否之証據，但仍得作為彈劾證據，附
    予敘明。
  (三)另本判決所引用之其餘具傳聞性質之供述證據，被告於本案
    言詞辯論終結前，未爭執其證據能力，本院審酌各該證據均
    非違法蒐證取得之證據，並無證據力明顯過低之情形，復經
    本院於審判期日就上開證據依法進行調查、辯論，依刑事訴
    訟法第159條之5之規定，應有證據能力。
三、按犯罪事實，應依證據認定之，無證據不得推定其犯罪事實
    ，又不能證明被告犯罪者，法院應諭知無罪判決，刑事訴訟
    法第154條第2項、第301條1項分別定有明文。次按認定不利
    於被告事實，須依積極證據，苟積極證據不足為不利於被告
    事實認定時，即應為有利於被告認定，更不必有何有利證據
    ；又按認定犯罪事實所憑證據，雖不以直接證據為限，間接
    證據亦包括在內，然而無論直接或間接證據，其為訴訟上證
    明，須於通常一般人不致有所懷疑，而得確信其為真實程度
    者，始得據為有罪認定；再誣告罪成立，以意圖使他人受刑
    事處分虛構事實，而向該管公務員申告為其要件，故其所訴
    之事實，雖不能證明其係屬實在，而在積極方面尚無證據證
    明其確係故意虛構者，仍不能遽以誣告罪論處；另若所告尚
    非全然無因，祗因缺乏積極證明，致被誣告人不受追訴處罰
    ，或告訴人誤有此事實或以為有此嫌疑，尚難遽以誣告論罪
    （30年上字816號、46年台上927號、76年台上4986號判例及
    78年台上1989號判決參照）。易言之，誣告罪為故意犯，行
    為者須明知其為不實之事項，而據為申告者，始為誣告；若
    出於行為人之誤信、誤解或誤認有此事實，或以為有此嫌疑
    ，或對該事實誇大其詞者，固皆不得謂為誣告；即所申告事
    實，尚非全然無因，祗以不能積極證明，致被誣告人不受追
    訴處罰者，先後罪名略有不同，而非絕無其事者，或輕信傳
    言，懷疑誤告，亦均不得謂有誣告故意，即不成立誣告之罪
    。至如陳述個人虛偽判斷，既非陳述虛偽事實，縱有使人受
    刑事或懲戒處分意思，亦不能以誣告罪相繩。
四、訊據被告丙○○固不否認與證人乙○○係兄弟關係，其曾於
    95年6月18日下午3時30分許，在其位於臺南市○○區○○路
    3段171巷19號住處前，與乙○○因故發生爭執，其乃於當日
    下午6時50分許，前往臺南市警察局第二分局中正派出所，
    對證人乙○○及告訴人甲○○提出傷害及妨害自由告訴等情
    ，惟矢口否認有何誣告之犯行，辯稱：(一)告訴人甲○○與乙○○關係密切，惟卻稱於乙○○與丙○○發生口角、乙○○
    毆打丙○○時未在旁邊，卻在兩人欲進入屋內時，方突然擔
    心會出事，而主動表示要進屋一起談，顯然不合理，且與乙○○於96年4月4日訊問筆錄稱伊叫甲○○不要進去等語不符
    ，是甲○○乃為規避刑責，方故意撇清其於乙○○與丙○○
    肢體衝突時有近身在旁之事實。(二)乙○○偵訊中之證詞，可
    證其在毆打被告過程中，甲○○確有在旁，被告指訴甲○○
    共同傷害及妨害自由縱無積極證據可資證明，亦不得以甲○○有瑕疵且與常理有違之指訴，即認為依當時之情況並無足
    以使被告誤認甲○○有與乙○○共同出手毆打被告或妨害被
    告人身自由之舉措，認為被告對未親歷之事實誣指甲○○犯
    罪。(三)案發當時，被告僅1人，且被趴打在地，受有多處擦
    傷，乙○○及甲○○卻毫髮無傷，要求一個年近60歲之老人
    在此情況下，事後仍能清楚描述共犯參與之先後動作及情節
    未免強人所難。被告於警詢及偵訊所述有差異，然對甲○○
    有幫忙乙○○，將其推倒及在外把風一節，上訴人前後指述
    並無二致，上訴人亦確實多處擦傷，甲○○並自承其一直在
    外面等候，即上訴人對指訴甲○○涉嫌與乙○○共同傷害及
    妨害自由之基本事實之陳述，並非全然無因，原審判決以此
    略為差異即謂被告所述全部不可採信，尚嫌速斷。(四)被告在
    遭到毆打後，遭到外力強制進屋內，聽到甲○○原本要一起
    進入，但乙○○叫伊不要進去，甲○○就在外面一直等到乙○○出來，上訴人主觀上認為甲○○為乙○○把風，並非無
    據。(五)證人戊○○前後證述並無二致，其在被告與乙○○爭
    執時，雖有看到甲○○站在馬路對面，但因其馬上離開案發
    現場，故並無親眼目睹乙○○毆打上訴人時，甲○○有提供
    助力，故應不得以證人戊○○片段之證詞即認定甲○○從頭
    至尾均僅在對面旁觀而未有上訴人指訴之犯行等語。
五、本件檢察官認被告涉有誣告罪嫌，無非以下列證據為其論據
    ：(一)告訴人甲○○之指訴。(二)證人乙○○之證述（證人乙○○與被告丙○○發生爭執時，告訴人甲○○當時僅係於爭執
    發生處對面馬路上觀看，且並無限制丙○○行動自由）。(三)
    證人戊○○之證述（甲○○當時僅係於乙○○與丙○○雙方
    爭執發生處對面馬路上觀看）。(四)台南市警察局第二分局中
    正派出所95年6月18日丙○○之警訊筆錄（丙○○向台南市
    警察局第二分局中正派出所員警提告稱：「乙○○『夥同』
    甲○○將我推倒在地毆打成傷」、「乙○○把我架進住宅中
    ，將門反鎖，甲○○在外把風…，將我禁錮時間長達半小時
    之久」）。(五)臺灣臺南地方法院檢察署95年度偵字第12309
    號起訴書、不起訴處分書（告訴人甲○○並無傷害及妨害自
    由犯行）。
六、經查：
  (一)被告與證人乙○○係兄弟關係，乙○○與告訴人甲○○於95
    年6月18日下午3時許，前往臺南市○○區○○路三段171巷
    19號被告住處外，見被告雇工自隔壁17號即乙○○住處引接
    電源至19號，乙○○乃質問被告，2人因而口角，乙○○乃
    基於傷害他人之犯意，徒手毆打被告，致被告受有左耳撕裂
    傷、左臉挫傷、右手右腳指左膝等多處擦傷之傷害，被告丙○○旋於同日18時50分許，至臺南市警察局第二分局中正派
    出所對乙○○及甲○○提出傷害及妨害自由告訴，並指訴稱
    ：「乙○○夥同甲○○將我推倒在地毆打我成傷」、「乙○○把我架進住宅中，將門反鎖，甲○○在外把風…，將我禁
    錮時間長達半小時之久。」等語，而乙○○傷害被告部分經
    臺灣臺南地方法院檢察署檢察官以95年度偵字第12309號提
    起公訴，並經臺灣臺南地方法院以96年度簡上字第361號判
    決確定，然被告告訴甲○○共同傷害及妨害自由部分，則經
    臺灣臺南地方法院檢察署檢察官不起訴處分確定等情，為被
    告所供承不諱（見本院卷第41頁），核與證人乙○○及告訴
    人甲○○之陳稱相符，復有前開起訴書、判決書、不起訴處
    分書及警詢筆錄在卷可稽，堪信為真實。
  (二)證人乙○○對於前開糾紛發生時，告訴人甲○○所參與之程
    度，前後證詞並不一致：
    1.其於前案供稱：
      (1)警詢時係供稱：「（你與甲○○是否於95年6月18日15
        時30分，在臺南市○○區○○路3段171巷19號共同毆打
        丙○○成傷、並妨害自由？）當時我與丙○○拉扯互毆
        ，甲○○只在旁邊觀看，因我與丙○○吵架不想讓他人
        插手，所以進入丙○○房間內談話。」等語（見前案警
        詢第1-2頁）。
      (2)偵查中則供稱：「（6月18日下午3時是否打丙○○？）
        …我說我們兩兄弟在路上打架不好看，兩人就要去19號
        談，當時甲○○原本要進去，我們兩兄弟不讓她進去，
        她在外面等，過不久丙○○的朋友打電話給丙○○，我
        想如果那名朋友來我們一定會吵架，也怕兩人聯手打我
        ，我就騎機車載丙○○去公園要談和解。…（甲○○有
        無毆打丙○○？）沒有，因為是我和丙○○吵架，不關
        她的事，當天我和甲○○一起下班回到住處才和丙○○
        發生衝突。（當時有無其他人在場？）沒有，水電工看
        到我們兄弟吵架就離去了。（你們互毆時有無持武器？
        ）沒有，兩人都空手，我出手比較重，打到他左耳後方
        有流血。…（甲○○於95年6月18日有否與你一起進到
        丙○○之住處？）沒有，甲○○都在屋子外面的對面。
        （甲○○有否與你一起傷害或妨害丙○○自由？）沒有
        。…我提議進屋內討論，我叫甲○○不要進去，丙○○
        不要第三人在場，所以甲○○沒有進屋，也沒有出手打
        丙○○。」等語（見前案偵查第12-13、P43-44）
    2.其於本案中則證稱：
      (1)偵查中證稱：「（你兄弟二人打架時甲○○當時人在何
        處？）他站在金華路三段馬路對面路邊。（打架時甲○○有無接近丙○○？）沒有。（丙○○為何會與你進屋
        ？是你架他進去？）因怕鄰居看見，所以我告訴他有事
        進屋談，不是我架他進去，是他自己願意進去。（你兄
        弟二人進屋時甲○○有無在旁？）沒有。」等語（偵卷
        第5頁）。
      (2)於本院審理中則證稱：「（是否有與被告發生衝突嗎？
        ）…我就去叫被告出來，問他為何可以把我的電接過去
        ，被告就與我爭執，當時我情緒控制不住，就與我哥哥
        拉扯，也打了我哥哥。…（你在跟你哥哥爭執及出手期
        間，有無第三者在場？）水電工從樓梯下來之後，我們
        就在路邊，然後我看見水電工離開，我與哥哥曾爭執後
        ，就打我哥哥。（你打你哥哥的過程中，你們二人是徒
        手毆打，或有拿武器？）沒有，我是先出手，從他耳朵
        打過去，然後我與我哥哥抱在一起，我們就一起跌倒，
        當時我有看見甲○○有踢一腳，我跟她說叫她不要插手
        。…（你扭打之後，接下如何？）當時我跟我哥哥講說
        ，我們的事情要不要談，他說好，我們就到19號裡面談
        ，結果我們進去的時候，甲○○要跟著我們進去，我說
        不要，我們兄弟談就好，然後我們就關門談。（那時候
        甲○○是在19號的門口，還是在對面？）那時候甲○○
        是在我哥哥19號的門口，不是在對面。…（你跟你哥哥
        在19號談完出來後，說要移到別的地方，告訴人是否還
        在門外？）是的，她還在那裡。…（對於偵查中你於96
        年8月28日結證的筆錄，是不是實在？提示並告以要旨
        ）當時因為他已經告我傷害，傷害是我傷害的，我認為
        我一個人承擔就好，我就說告訴人沒有，當時是有作偽
        證的情形。（你在96年8月28日作證時，與告訴人是什
        麼關係？）我們是男女朋友關係。」等語。
    3.證人乙○○於96年8月28日前與告訴人係男女朋友之關係
      ，為證人乙○○所自陳，然該2人於乙○○在本院結證時
      則已分手，甲○○並於98年間對證人乙○○及其現任女友
      王碧雲提出恐嚇之告訴，此亦有臺灣臺南地方法院檢察署
      98年度偵字第5912號不起訴處分書在卷可憑（本院卷第52
      頁），是證人乙○○因與告訴人間之關係良好與否，極有
      可能有偏頗告訴人或被告之虞，本難期其證詞之客觀可信
      ；惟綜觀證人乙○○前、後不一之證詞，其均證稱：於其
      傷害被告時，告訴人係在旁（僅就離多遠證稱不一），而
      其與被告進入屋內時，其曾要告訴人不要進入屋內，且其
      自屋內出來時，告訴人仍在門外等情無訛，且此為告訴人
      所不爭執，亦堪認為真實。
  (三)而證人戊○○於前案雖證稱：「（當時是否有看到被告2人
    毆打丙○○？）我看到他2人過去金華路19號外面，他們不
    讓我接電，我就下來，我只聽到他們在爭執，沒看到他們在
    打架或拉扯，我人一直在馬路旁是在屋外不在屋內，我那時
    看甲○○是在馬路對面的機車旁…。（在你離開前甲○○都
    在何處？）在馬路對面。（是否看到被告2人限制丙○○之
    自由或行動？）我沒有看見。」等語（前案偵卷第42頁），
    且其於本案偵查中證稱：「（96年4月4日所稱甲○○在乙○○兄弟打架時是在馬路對面實在否？）實在。」（偵卷第5
    頁），於原審亦證稱：「…他問說『你在用什麼』，我說『
    我在接電線』，之後乙○○就把我叫下來，他說不讓我接，
    我就下來把工具收一收就離開…（他們起爭執後，有無打架
    ？）這我沒看到，我就在那收我的工具。（你方才有說甲○○有在場，她來時她是在哪裡？）甲○○站在馬路的另外一
    邊，左手邊那邊。（你們在馬路這一頭，甲○○在另一頭？
    ）對。（甲○○站的距離，大約離你多遠？）隔一條馬路寬
    。（你離開之前，你有無看到甲○○靠過來？）沒有，我看
    到她都一直在馬路的另一邊…。（他們是一起騎一台摩托車
    停到對面？）對。（之後乙○○和甲○○兩人一起走到你們
    這邊嗎？）沒有，只有被告丙○○的弟弟走過來說『你在做
    什麼』。（只有被告丙○○弟弟走過來，甲○○停好摩托車
    到你離開都是在對面的機車那邊？）對。…（在這過程中，
    甲○○有無講什麼話？）沒有。（甲○○有無參與你們3人
    的講話？）甲○○在我走這當中都沒有講什麼話。…（你有
    無看到他們在打架？）我沒有看到，那時我也剛好被曬得很
    累。（那你為何在檢察官那說這樣？）因為他們在那推來推
    去。（你的推來推去和打架是不一樣的嗎？）對。（你有看
    到他們推來推去的過程中？）對，我就馬上走人，我也不想
    管這種事情，本來這種事情，我是去工作的還惹這些事情。
    」等語（見原審卷第67-69、72-74頁），惟證人戊○○既於
    被告與乙○○拉扯中已先行離開，其能親眼目睹者僅只於其
    離開前之狀況，其離開後，告訴人有何舉止，證人戊○○並
    未目睹而未能證述，是證人戊○○就事發經過之片斷所為證
    述，尚難遽採為被告不利之證據。況證人戊○○證稱其在場
    時告訴人均未說話，然與告訴人之陳稱（詳後述）並不一致
    ，此或許是證人之觀察不夠完整，或許是證人僅目睹片斷經
    過，是自難僅憑證人戊○○片斷、瑕疵之證述遽論被告有誣
    告犯行。
  (四)況告訴人於前案偵訊時曾供稱：「…我沒有推他，我說他為
    何打開別人的房子，他不高興就拿一根棍子要打乙○○，所
    以就和乙○○互相拉扯毆打，我只在旁邊看。我沒有進去丙○○房內，是他們兄弟自行進去談，是丙○○開門讓乙○○
    進去的，我在外面等，後來我看見乙○○機車載丙○○離去
    。…（乙○○有無與丙○○一起進入丙○○位於金華路3段
    19號之屋內？當時情形為何？有無除了你以外之第3人在場
    ？）有。我在馬路對面看到他們兄弟打架，我有問發生何事
    ，乙○○說不關我的事，後來他就進入屋內。」等語（前案
    偵卷第3、43頁），而於本案原審審理中結證稱：「（他們
    起爭執時，妳人在哪裡，有在他們旁邊嗎？）我在12之3那
    邊，我是停在我摩托車那邊看。（妳距離他們多遠？）那是
    一條馬路上。（妳站的距離是妳到法官之間的距離左右嗎？
    ）對。（妳站在妳的機車旁邊嗎？）對。…（你是擔心乙○○出事嗎？）不是，是擔心他們兩位出事，因為他們在打架
    ，我問他們說你們進去做什麼，他們說在談事情，我就在外
    面等，…」等語（原審卷第51-52、56頁），則縱甲○○確
    實站在所謂之巷子（171巷）對面，然其距離既在可以對話
    之範圍之內，而甲○○又自始至終均在該地，並問被告及證
    人乙○○進入屋內之原因，於被告與乙○○自屋內出來時仍
    在門外等候，是被告辯稱其於前案之告訴並非係出於虛偽陳
    述，尚非無憑。
  (五)至證人丁○○雖於本院到庭證稱其目睹之經過，惟系爭糾紛
    發生後，告訴人、被告及證人乙○○就有無其他人在場乙節
    ，於前案均供稱僅有戊○○在場，是證人丁○○當時是否確
    實目睹事發經過，實有疑義。且證人丁○○於本院證稱：「
    （兩人有無拉扯打架？）有在拉扯，甲○○在打架地點的旁
    邊，在巷子兩邊的何處已經忘記了。（兄弟2人拉扯時，有
    無看到甲○○上去幫忙？）想不起來，事隔已久。（兄弟倆
    拉扯完以後？）我沒有很靠近，我沒有過去，拉扯完，我有
    看到他們進屋裡面去。（兩人是如何進去的？）兩人拉拉扯
    扯進去的，乙○○拉他哥哥進去的。…（兄弟兩人進去屋內
    後，多久後出來？）太久了，記不起來，因為我小時候有輕
    微腦震盪。（他們兩兄弟進屋後，甲○○人在那邊？）好像
    在旁邊，在打架巷子的對面，沒有多遠處。…（過去打架地
    點的時候，就看到他們兄弟在拉扯？）是的。（距離他們約
    多遠？）約五、六間房子遠。…（為何告訴人會知道當天你
    在場？）她隔天有跟我講，講說他們兄弟在打架，因為他們
    常常在吵架，我也不知道。（他們兄弟兩人打架的隔天告訴
    人就知道你有看到？）應該不知道吧，因為我和他們除了工
    作外很少聯絡。（為何告訴人知道當天你在場？）好像甲○○於他們打架完畢後有去找我，找我談說他們在打架這件事
    情，我忘記了。（到底為何告訴人知道當天你在場？）應該
    是她有看到吧。（你和甲○○有無借貸關係？）有借錢，已
    還清。（當天若有在場，兄弟拉扯時，甲○○的位置為何？
    ）離兄弟沒有多遠，約在兄弟兩人旁邊。（當時現場有那些
    人？）有乙○○、丙○○、甲○○。…（工具放好要離開的
    時候有否看到他們3個人，和他們打招呼？）我沒有跟他們
    打招呼，但我有看到他們3個人。（他們有無看到你？）應
    該沒有，他們3個都在斜對面。（斜對面只有他們3人？）是
    的，沒有第4個人在場。」等語，則證人丁○○就當時發生
    之經過，或稱因時間已久而不復記憶，或前後陳述不一（就
    甲○○當時所在位置、甲○○為何知道證人丁○○在場之原
    因），或就在場是否另有戊○○之證述與前開所述之客觀事
    實不一，是證人丁○○之證詞實難採為不利於被告之證據。
  (六)是以，當日在場發生衝突之人除被告與乙○○外，尚有告訴
    人在場，又被告既被毆打倒地而受有前揭傷害，且其自屋內
    出來時，告訴人仍等候在門口，衡諸常情，尚不能完全排除
    被告於混亂之際，曾遭告訴人毆打，且乙○○與其進入屋內
    時，告訴人在外把風等情，被告因此判斷告訴人與乙○○有
    共同犯意聯絡，而有共同傷害、妨害自由之犯行，進而於警
    詢時供稱遭乙○○夥同告訴人毆打成傷，且乙○○妨害其自
    由之際，告訴人在屋外把風等語，而對告訴人提出傷害、妨
    害自由之告訴，並非完全出於憑空捏造，亦非全然無據，尚
    難認被告有何誣告之故意，自不能僅憑臺灣臺南地方法院檢
    察署檢察官以95年度偵字第12309號對告訴人為不起訴處分
    ，即遽認被告有虛構誣告之故意，而以誣告罪相繩。
七、綜上所述，本件公訴人認被告涉犯誣告罪嫌所舉之證據與指
    出之證明方法，尚有合理之懷疑存在，未得使本院確信被告
    誣告罪之犯行，此外，依本院調查證據之結果，查無其他積
    極證據可資認定被告有何誣告罪行，則按犯罪事實應以證據
    為其認定基礎，如積極證據不足以證明被告犯罪，而依調查
    所得資料，在一般生活經驗上尚非不得另為其他有利被告之
    推定，本於罪疑惟輕法則，即應依法為無罪判決之諭知，乃
    原審疏未詳查因而諭知本件被告有罪，尚有未合，是被告上
    訴意旨否認犯罪，請求撤銷原判決為有理由，自應由本院將
    原判決撤銷，另為被告無罪之諭知。
據上論結，應依刑事訴訟法第369條第1項前段、第364條、第301
條第1項、判決如主文。
本案經檢察官邱克斌到庭執行職務。
中    華    民    國    98    年    7     月    16    日
                  刑事第二庭  審判長法  官  葉居正
                                    法  官  郭千黛
                                    法  官  洪碧雀
以上正本證明與原本無異。
檢察官如不服本判決應於收受本判決後十日內向本院提出上訴書
，其未敘述上訴理由者並得於提起上訴後十日內向本院補提理由
書。
                                    書記官  魏芝雯
中    華    民    國    98    年    7     月    16    日


司法院資訊處製作；財團法人民間司法改革基金會備份。
